臺灣高等法院刑事判決　　　　　　　100年度交上易字第172號
上　訴　人
即　被　告　陳治祥
選任辯護人　林慶苗律師
上列上訴人因過失傷害案件，不服臺灣板橋地方法院99年度交易
字第920號中華民國100年3月31 日第一審判決（起訴案號：臺灣
板橋地方法院檢察署99年度調偵字第1829號），提起上訴，本院
判決如下：
    主  文
原判決撤銷。
陳治祥無罪。
    理  由
一、公訴意旨略以：上訴人即被告陳治祥於民國98年10月13日晚
    間8時40分許，騎乘車牌號碼908-EWV號重機車，沿臺北縣三
    重巿（現改制為新北巿三重區○○○○路往蘆洲、五股方向
    行駛，行經中正北路與忠孝路交岔路口時，應注意車前狀況
    並隨時採取必要之安全措施及轉彎車應讓直行車先行，而依
    當時情形，又無不能注意之情事，竟疏於注意貿然左轉，而
    與騎乘CY7-910 號重機車沿中正北路往重陽路方向直行正通
    過該路口之告訴人葉智賢發生擦撞，致告訴人人車倒地，受
    有右膝挫傷併後十字韌帶及內十字韌帶斷裂、前十字韌帶鬆
    脫、左手第四指指骨骨折、多處擦傷之傷害。被告於肇事後
    ，留在現等候員警到場處理，嗣有偵查犯罪權限之人員知悉
    其犯罪前，向到場處理之警員承認其為肇事者而自首並接受
    裁判。因認被告係犯刑法第284條第1項前段之過失傷害罪嫌
    云云。
二、本件認定事實所引用之卷內所有卷證資料（包含人證、書證
    等），並無證據證明係公務員違背法定程序所取得，與本案
    亦有關連性，檢察官、被告及其辯護人並均不爭執各該證據
    之證據能力，自均得採為證據，合先敘明。
三、按犯罪事實應依證據認定之，無證據不得認定犯罪事實。又
    不能證明被告犯罪者，應諭知無罪之判決，刑事訴訟法第15
    4條第2項、第301條第1項分別定有明文。而所謂認定犯罪事
    實之證據，係指足以認定被告確有犯罪行為之積極證據而言
    ，該項證據自須適合於被告犯罪事實之認定，始得採為斷罪
    資料，如未能發現相當證據，或證據不足以證明，自不能以
    推測或擬制之方法，以為裁判之基礎；且無論直接或間接證
    據，其為訴訟上之證明，須於通常一般之人均不致有所懷疑
    ，而得確信其為真實之程度者，始得據為有罪之認定，倘其
    證明尚未達到此一程度，而有合理之懷疑存在，致法院無從
    為有罪之確信，自應為無罪之判決（最高法院40年臺上字第
    86號及76年臺上字第4986號判例意旨參照）。
四、公訴人認被告犯有過失傷害罪嫌，無非係以被告之供述、告
    訴人之指訴及證詞、證人許美慧、莊勝恒之證詞及道路交通
    事故現場圖、調查報告表、事故照片等為其論據。被告固坦
    承在前述時間、地點，騎乘機車與告訴人騎乘之機車發生碰
    撞，導致告訴人人車倒地並受有上開傷害等情不諱，惟堅決
    否認有何過失，辯稱：伊當時還沒有左轉，只是停在交岔路
    口靠中間處待轉，沒有超越雙黃線，是在其原來車道上等語
    。查：
  (一)被告於前開時地騎乘機車，與由告訴人所騎乘之機車發生碰
    撞，致告訴人人車倒地而受傷之事實，業經告訴人指、證明
    確，並證人許美慧證述目擊被告騎乘之機車與告訴人騎乘之
    機車碰撞經過，復有道路交通事故現場圖、調查報告表、現
    場暨車輛損壞照片、告訴人受傷診斷證明書各1 份等附卷可
    稽，被告亦坦承確有其事，堪以認定。
  (二)證人許美慧於偵查中具結證稱：「案發當時我是騎機車沿忠
    孝路2段往力行路方向，當時我的機車是停在忠孝路2段與中
    正北路口等紅燈，發生車禍的兩臺機車是在中正北路上，當
    時路上車很多，我印象中中正北路是快要變紅燈，告訴人騎
    的機車車速非常的快，他是騎在中正北路往重陽路方向內側
    車道靠近中線的地方，而被告的機車是沿中正北路往蘆洲方
    向行駛，我看到被告的機車停在路口的斑馬線前等著要左轉
    ，我看到的時候，被告的機車幾乎是靜止的狀態，因為路上
    車子很多，之後告訴人的機車速度很快的騎過路口跟被告的
    機車發生擦撞，告訴人連人帶車往右邊滑行。」等語（見同
    上偵查卷第51頁），復於原審結證稱：「當時我的行車方向
    是沿著忠孝路往力行路方向行駛，是停在中正北路與忠孝路
    交岔路口斑馬線後方。我是紅燈，所以中正北路就是綠燈。
    因為我在機車停車區，所以我是在前面，就我等紅綠燈的位
    置，前方沒有其他停等的車輛。當時中正北路之號誌已經在
    閃黃燈，被告他是在靠近中正北路中線的位置，他在我的右
    手邊，他是有點靜止的狀態，我覺得他是靜止的，因為我是
    在完全靜止之狀態，如果被告有一直移動的話就會移動到黃
    網區，就會移到我前面，可是他一直在我的右手邊。我也不
    知道他要去哪裏，如果他想要直走的話，他當下就可以直走
    ，因為當時還沒有完全變紅燈。因為當時他的車頭有偏向一
    邊，在可以直走情況下，他卻停下來，所以我覺得他是要左
    轉。他的車頭偏向左邊，但是沒有很偏。他們碰撞的位置是
    被告停的位置。因為已經快沒有車了，我有看到告訴人的機
    車，告訴人的機車過了黃網區，我有順著他的機車看過去，
    就看到他們撞擊的那一刻。」等語（見原審卷100年3月8日
    審判筆錄）。被告辯稱本件車禍發生時其暫停在該路口等待
    左轉，與證人所述相符。雖證人即告訴人於本院結證稱：「
    我是行駛在兩個車道中間，被告不是停止狀態，是在進行當
    中，只是他的車速很慢，他有慢慢的往前移動。」云云（見
    本院卷第37頁背面至38頁背面），惟其亦證稱：「我行駛一
    半時轉黃燈，前方沒有車，我就加速，我騎到快到斑馬線時
    ，我發現被告突然轉向左邊過來，我來不及閃他，我有想向
    右閃他，但來不及了，就整個車摔在地上了。我左手邊的龍
    頭，撞到被告機車左邊手把的位置。」「我快被撞到時，才
    看到被告。」等語，其既係於「快被撞到時，才看到被告」
    ，所謂「被告慢慢向前移動」是否見得真切，即不無可疑。
    又證人許美慧在偵查中就其與被告於本件車禍發生前所處位
    置，於警所繪交通事故現場圖上標明位置，許美慧在忠孝路
    往力行路方向內線車道斑馬線後方，被告則在中正北路往蘆
    洲方向內線車道內斑馬線前方，若延伸分向線，被告之位置
    接近該分向線。被告與告訴人對許美慧標示之位置均不爭執
    ，依此位置，被告在許美慧之右前方，告訴人之行進方向則
    在許美慧之左前方。許美慧證稱本件車禍發生前，其前方無
    其他車輛，告訴人亦證稱其行經該路口時，前方無車輛，則
    就許美慧當時所處位置，其目視前方左右交岔路口之車輛行
    進，未受到其他障礙物之遮蔽，不致錯認。參以許美慧與被
    告、告訴人皆素不相識，因偶然目睹本案車禍之發生而到庭
    作證，應不致偏袒任何一方，所證被告於本案車禍發生前係
    停在路口之斑馬線前，告訴人係行駛於內側車道靠近中線的
    地方，在路口與被告之機車發生擦撞，堪予採信。告訴人證
    稱被告當時突然轉向左邊過來，慢慢往前移動云云，不足採
    信。被告當時是靜止狀態，可以認定。
  (三)關於被告是否佔用來車道，依證人許美慧於現場圖標示被告
    之位置，係在近中線處。至於是否超越該中線之延伸，證人
    許美慧則證稱：「我不記得被告的車身有無跨越中正北路中
    間的分隔線，因為他們在撞擊之後很快就移動了現場。他們
    碰撞的位置是被告停的位置，但是我不知道什麼中線的位置
    。他們都很靠近中線。」等語(原審卷 100年3月8日筆錄)，
    未能說明被告是否佔用來車道。本院審酌被告及許美慧當時
    所處位置，亦難認許美慧能就被告是否佔用來車道看得確實
    。而告訴人固指證稱：「被告有佔用到我的車道，他車子的
    龍頭附近約有3分之1在我的車道，他的龍頭有超過雙黃線佔
    用到我的車道，會碰撞，就是因為他有到我的車道。」云云
    。惟依前述，被告當時係位於斑馬線之前方，該處並無畫分
    向雙黃線，且告訴人係快被撞到時，才看到被告，其所騎機
    車與被告之機車碰撞後旋即連人帶車向右滑行，此發生於瞬
    間，告訴人竟能看清被告之機車龍頭約 3分之一超過雙黃線
    而佔用其車道，難以置信。本案既無證據證明被告有超越該
    中線之延伸，佔用來車道，被告陳稱其係行駛於自己之車道
    ，即非全不可信。復審酌當時被告之行進方向係綠燈，被告
    自能前行，則其在斑馬線近中線處發現對向有直行車而暫停
    等待左轉，即無違規。又被告原可依綠燈左轉，倘對向無直
    行車輛，可逕行左轉，則其縱然正左轉致龍頭有3分之1超越
    中線之延伸之際，因發現告訴人之來車而暫停，亦難認其係
    佔用來車道。
  (四)證人莊勝恒於偵查中證稱：「案發當時被告這樣左轉是沒有
    問題的，只是路權上還是轉彎車要讓直行車先行。」等語，
    惟依上開說明，被告係暫停等待左轉中，自無轉彎車不讓直
    行車先行之問題。
  (五)綜上所述，本件被告於案發當時係停止等待左轉中，且無佔
    用來車道情形，被告所辯，可以採信。公訴意旨認被告有轉
    彎車疏未禮讓直行車先行之過失，尚有誤會。被告所辯，可
    以採信。
五、被告於上開時地駕駛機車與告訴人駕駛之機車發生碰撞致發
    生車禍使告訴人受傷，惟被告當時行駛方向係綠燈，並無無
    路權而行駛之情形，且告訴人於發現直行之被告後，已予禮
    讓，且無證據證明被告有佔用來車道致妨礙直行之告訴人駕
    駛機車通過該路口之情形，檢察官起訴，未提出足以說服本
    院為被告有過失致告訴人受傷之證據，應為被告無罪之判決
    。原判決對被告論罪科刑，容有違誤。被告上訴否認犯罪為
    有理由，應由本院撤銷改判，諭知被告無罪。
據上論斷，依刑事訴訟法第369條第1項前段、第301條第1項，判
決如主文。
本案經檢察官李叔芬到庭執行職務。
中    華    民    國   100    年    8     月    1     日
                  刑事第四庭  審判長法  官  陳筱珮
                                    法  官  陳玉雲
                                    法  官  孫惠琳
以上正本證明與原本無異。
不得上訴。
                                    書記官  張淑華
中    華    民    國   100    年    8     月    1     日